【裁判字號】    98,訴,122
【裁判日期】    990617
【裁判案由】    損害賠償
【裁判全文】
臺灣彰化地方法院民事判決  98年度訴字第122號
原      告  乙○○
訴訟代理人  甲○○
            沈崑漳
被      告  丙○○
            丁○○
上列當事人間請求損害賠償事件，本院於民國99年6月3日言詞辯
論終結，判決如下：
    主  文
原告之訴暨假執行之聲請均駁回。
訴訟費用由原告負擔。
    事實及理由
一、原告於訴狀送達後，減縮其訴之聲明中請求被告給付之金額
    ，合於民事訴訟法第255條第1項第3款之規定，本院應予准
    許，此程序事項，先此敘明。
二、原告方面：
（一）主張與聲明：原告與被告丁○○原係夫妻關係，原告基於
      尊重妻子地位，理應使其掌管家庭經濟大權，遂將原告之
      存摺及印章、金融卡交由被告丁○○保管，並言明，除日
      常生活家庭開銷必需費用外，存款之動用均應徵得原告同
      意。詎被告丁○○於民國（下同）97年4月間突然不告而
      別，離家出走，原告之母為幫原告申報綜合所得稅，向財
      政部台灣省中區國稅局請領相關資料，始發現原告存放於
      彰化市玉山商業銀行股份有限公司（下稱玉山銀行）帳號
      0000000000000之帳戶（下稱系爭帳戶）存款利息換算本
      金應有不少存款，但原告之銀行存摺與印鑑尚在被告丁○
      ○手中，所以原告母親偕同原告至銀行更改印鑑及重領存
      摺，此時才發現系爭帳戶存款被侵占並用，據銀行提供
      交易明細，系爭帳戶開戶定存之存款自95年7月6日到96年
      3月1日止遭人冒用並且以原告名義向銀行辦理透支方式貸
      款現金領用共計9筆，金額共新臺幣（下同）95萬元，貸
      款金額的借款利息到96年7月31日止由系爭帳戶負擔支出
      13筆共27,899元。經原告以存證信函請被告歸還，但被告
      丙○○回函稱，係經其胞姐即被告丁○○同意為之，會依
      約陸續償還等語。惟被告二人曾經原告提出刑事告訴在案
      ，被告二人於法院民、刑事案件供述反覆，企圖互相包庇
      罪行。被告所說投資之事原告完全不知情，且被告對檢察
      官所問之合夥投資、內容、股東、帳冊、資金往來、紅利
      盈餘分配等，卻無法即時提出，被告投資說顯不可信。系
      爭帳戶存款雖有4筆以丁○○名義存入，但經原告逐一核
      對原告本人的郵局帳戶及系爭帳戶資金往來過程，證實系
      爭帳戶所存入每筆之現金是經由原告郵局帳戶中領出轉入
      的，共有10筆共99萬元，亦有原告95年度到97年度薪資證
      明單可參。被告丁○○年度收入與原告相較之下差距甚大
      ，丁○○工作不穩定，自與原告婚後經常換工作，薪資亦
      微薄，並非丁○○名義存入，即可視為其所賺之金錢。被
      告二人未經原告同意，恣意將原告存款盜領一空，該當民
      事上之侵權行為，並造成原告之損害。原告經由原告之母
      於97年5月間知情，請求權尚未罹於民法第197條所定2年
      之消滅時效，爰依民法第184條、185條請求被告應連帶賠
      償。爰聲明請求：被告應連帶給付原告977,899元及自支
      付命令送達翌日即97年12月13日起至清償日止按年息5％
      計算之利息，並願供擔保，請准宣告假執行。
（二）對被告抗辯之陳述：被告等抗辯原告投資被告丙○○開設
      之精品店虧損，致血本無歸云云，被告等應就原告有投資
      且精品店有虧損之相關事實負舉證責任；且原告與被告丁
      ○○於95年就已經分居，兩人如陌生人一般毫無互動，顯
      係被告丁○○未經原告同意將系爭帳戶存摺及印章交予被
      告丙○○領取花用，此顯逾民法第1003條規定，已逾越夫
      妻日常生活代理權之範圍。且原告從未看過被告丙○○之
      投資明細，被告等應就原告有投資被告丙○○之精品店負
      舉證責任。至被告二人刑事部分固經不起訴處分確定，但
      與民事侵權責任之判斷不同，被告一直不能明確交代帳目
      ，還是有侵權的責任等語。
三、被告二人均聲明請求駁回原告之訴，各抗辯如下：
（一）被告丁○○抗辯稱：其與原告當時係夫妻關係，依據民法
      第1003條第1項規定夫妻互為代理人，原告所提本訴用意
      乃在於報復其對原告提起離婚訴訟及妨害性自主案件。其
      否認有盜領原告系爭帳戶存款之情事，其曾向原告提及被
      告丙○○於96年開設精品店，原告自己提議可以投資該店
      ，而其當時因上班不便外出至銀行，就將系爭帳戶存摺及
      印章交付其妹即被告丙○○至銀行辦理質借貸款等，為之
      投資開店，直至97年7月後，因該店營運不佳，被告丙○
      ○告知其要停止營業，包含原告投資及其部份之投資亦血
      本無歸，其甚感難過，但其告訴被告丙○○希望能盡所能
      償還原告投資之部分，且請丙○○與原告商談償還方式，
      被告丙○○並用每月匯款方式，將款項匯入其於玉山銀行
      帳戶，其亦告知原告，會將該款項以原告名義，以零存整
      付方式，存入系爭帳戶之定存單，直至其因遭原告家暴之
      案件離家，原告又如何與被告丙○○談論此事，其不得而
      知等語。
（二）被告丙○○抗辯稱：其承認系爭帳戶的錢是其領的沒有錯
      ，但不是盜領的，至於被告丁○○與原告間夫妻財產如何
      其不清楚。其在檢察官偵查中均有說明了領取的部分，其
      並沒有說要歸還（原告）八十多萬元，當時是陳述店中財
      產慢慢處分可歸還的部份會慢慢匯給原告，大約是已經匯
      了八萬元左右，有其製作的清單附在偵查卷宗內，存入與
      支出明細其都在偵查卷宗內交代，其之刑案部分亦經不起
      訴處分確定。原告在95年的時候就知道投資虧損了，至於
      細節，原告當時叫其跟其姐姐即被告丁○○講就好了，投
      資的明細只有被告丁○○看過，原告表示他不用看，其是
      93年開始營業到94年還是持平且94年營業地點有變更過，
      95年開始就有虧損，也曾經口頭上告訴原告，但原告也都
      是表示叫其跟被告丁○○講就可以了，甚至於處分財產，
      原告也叫其拿給被告丁○○就可以了，但被告丁○○要其
      匯入原告的系爭帳戶等語。
四、兩造不爭執事項：
１、原告與被告丁○○於85年10月23日結婚，婚後於88年10月12
    日申設系爭帳戶，係作為二人管理財產、定期存款之帳戶。
    帳戶以原告名義申設，但存摺、印章、金融卡均由被告丁○
    ○保管。
２、系爭帳戶之存摺及印章嗣由被告丁○○交付被告丙○○以質
    借方式領用現金，自95年7月6日到96年7月31日止，共借貸
    領用95萬元，利息負擔計27,899元，總計977,899元。
３、被告丁○○於97年5月13日具狀向本院訴請與原告離婚等案
    件，經本院97年度婚字第305號離婚等事件審理，於97年9月
    30日判准離婚，並於同年10月29日確定。
４、原告曾就前述被告自系爭帳戶質借、領款等行為，向臺灣彰
    化地方法院檢察署提出被告涉嫌竊盜等犯行，終經檢察官不
    起訴處分確定。
５、被告丙○○於93年間於彰化市經營凡妮莎精品坊迄96年8月
    間結束營業。
五、得心證之理由：
１、兩造不爭執事項並有系爭帳戶之客戶交易明細表、取款憑條
    、財政部臺灣省中區國稅局彰化縣分局函覆本院之凡妮莎精
    品坊納稅資料、彰化縣政府核准凡妮莎精品坊設立函暨臺灣
    高等法院臺中分院檢察署98年度上聲議字第2318號、99年度
    上聲議字第712號處分書（各係駁回原告不服一審檢察官對
    被告丁○○、丙○○所為犯罪嫌疑不足之再議處分書）等資
    料在卷可憑，並經本院調閱前述原告與被告丁○○離婚案卷
    、臺灣彰化地方法院檢察署98年度偵字第4997號偵查卷宗資
    料核屬相合，自可信為真正。
２、原告主張依侵權行為法律關係，被告應連帶返還原告前述97
    7,899元及法定利息部分，被告否認，抗辯如上。經查，系
    爭帳戶之定期存款應屬原告與被告丁○○婚後夫妻財產管理
    之方式，原告將系爭帳戶存摺、印章、金融卡均交由被告丁
    ○○保管，而始終未曾過問，自屬夫妻間最大信賴交付財產
    管理、運用之行逕。又被告二人對系爭帳戶提領之款項係用
    於投資被告丙○○經營之凡妮莎精品坊說詞相合，以通常外
    觀情勢觀察，被告丙○○認係基於原告與被告丙○○夫妻之
    投資而有權運用，殆不違常情，且亦查無何過失可言。至原
    告所陳，係與被告丁○○約定只能動用零星小錢，若要運用
    大額金錢需取得原告同意等語，經被告丁○○否認，且參酌
    原告既已展現前述夫妻間最大信賴予被告丁○○，又欲對此
    顯非零星小錢所在，而本屬較大數額之定期存款帳戶限制只
    能領用零星小錢，委與情理未符，故應以被告丁○○否認有
    此管理、運用之限制為可採。從而，被告丁○○運用系爭帳
    戶之存款投資被告丙○○經營之事業，究難認係故意或過失
    不法侵害原告之財產權，故此部分應認被告之抗辯可加採取
    ，原告之主張尚無足採取。
綜上，原告以侵權行為之法律關係請求被告二人應返還款項，係
無理由，應予駁回。
六、原告之訴既經駁回，其假執行之聲請自無所附驪，應併予駁
    回。
七、本件為判決之事項已臻明確，兩造其餘攻擊、防禦方法，自
    無逐一論述之必要，爰不贅述，於此敘明。
結論：原告之訴無理由，並依民事訴訟法第78條，判決如主文。
中    華    民    國    99    年    6   月    17    日
                  民事第三庭    法  官  洪榮謙
以上正本係照原本作成。
如不服本判決，應於判決送達後20日內向本院提出上訴狀。
中    華    民    國    99    年    6   月    17    日
                                書記官  蔡亦鈞

司法院資訊處製作；財團法人民間司法改革基金會備份。
